【裁判字號】    99,審訴,120
【裁判日期】    990730
【裁判案由】    違反毒品危害防制條例
【裁判全文】
臺灣新竹地方法院刑事判決             99年度審訴字第120號
公  訴  人  臺灣新竹地方法院檢察署檢察官
被      告  甲○○
上列被告因違反毒品危害防制條例案件，經檢察官提起公訴（98
年度毒偵字第1825號）後，經被告於本院準備程序中，就被訴事
實為有罪之陳述，經告知被告簡式審判程序之旨，並聽取檢察官
、被告之意見後，經本院合議庭裁定由受命法官進行簡式審判程
序，本院判決如下：
    主  文
甲○○施用第一級毒品，處有期徒刑陸月；如易科罰金，以新臺
幣壹仟元折算壹日。又施用第二級毒品，處有期徒刑月；如易
科罰金，以新臺幣壹仟元折算壹日。應執行有期徒刑捌月；如易
科罰金，以新臺幣壹仟元折算壹日。
    犯罪事實
一、甲○○前於民國89年間，因施用第二級毒品案件，經依本院
    於89年9月14日以89年度毒聲字第1934 號刑事裁定送勒戒所
    觀察、勒戒後，認無繼續施用毒品之傾向，於89年11月10日
    執行完畢釋放出所，經臺灣新竹地方法院檢察署檢察官於89
    年11月9日以89年度毒偵字第1678 號為不起訴處分確定。又
    於95年間，因施用第一級毒品案件，經本院於95年8 月25日
    以95年度毒聲字第310 號裁定送勒戒所觀察、勒戒後，因認
    有繼續施用毒品之傾向，本院於96年8 月29日以96年度毒聲
    字第268 號裁定令入戒治處所施以強制戒治1 年，嗣因認無
    繼續戒治之必要，甫於97年7 月25日執行完畢釋放出所，並
    經臺灣新竹地方法院檢察署檢察官於97年8 月4 日以97年度
    戒毒偵字第47號為不起訴處分確定。
二、詎甲○○仍不知悔改，於前開強制戒治執行完畢執行完畢釋
    放後5 年內，復基於施用第一級毒品海洛因之犯意，於98年
    10 月31 日晚間某時許，在其位於新竹市○○路482 巷27號
    2 樓住處內，以將第一級毒品海洛因摻水置於注射針筒（未
    扣案）注射入體內之方式，非法施用第一級毒品海洛因1 次
    。另基於施用第二級毒品甲基安非他命之犯意，同於上揭時
    地，以將第二級毒品甲基安非他命置於吸食器（未扣案）內
    燒烤後吸取煙霧之方式，非法施用第二級毒品甲基安非他命
    1 次。嗣於98年11月1 日下午6 時45分許，因其另案遭通緝
    ，而為警在新竹市○○路與北大路之交岔路口查獲，經其同
    意採集其尿液送驗後，結果分別呈毒品嗎啡、可待因、安非
    他命、甲基安非他命陽性反應，始查悉上情。
三、案經新竹市警察局第一分局報告臺灣新竹地方法院檢察署檢
    察官偵查起訴。
    理    由
一、程序部分：
    按除被告所犯為死刑、無期徒刑、最輕本刑為3 年以上有期
    徒刑之罪或高等法院管轄第一審案件者外，於前條第1 項程
    序進行中，被告先就被訴事實為有罪之陳述時，審判長得告
    知被告簡式審判程序之旨，並聽取當事人、代理人、辯護人
    及輔佐人之意見後，裁定進行簡式審判程序，刑事訴訟法第
    273條之1第1 項定有明文。本件被告甲○○所犯係死刑、無
    期徒刑、最輕本刑為3 年以上有期徒刑以外之罪，其於準備
    程序中就被訴事實為有罪之陳述，經告知簡式審判程序之旨
    ，並聽取公訴人及被告甲○○之意見後，本院合議庭認為適
    宜裁定而由受命法官獨任進行簡式審判程序，合先敘明。
二、認定被告甲○○犯行所憑之各項證據：
（一）被告甲○○於警詢、偵查中之供述及於本院準備程序、簡
      式審判程序時之自白：被告甲○○坦承其有施用第一級毒
      品海洛因、第二級毒品甲基安非他命之犯行（見偵查卷第
      3、4、17、18頁，本院卷第40、43至45、47至51頁）。
（二）臺灣檢驗科技股份有限公司濫用藥物檢驗報告（編號：UL
      /2009/B0096 號）、新竹市警察局第一分局應受尿液採驗
      人尿液檢體採集送驗紀錄表各1份（見偵查卷第5、6頁）：
      被告甲○○於98年11月1日晚間9時46分許在新竹市警察局
      第一分局內所採集之尿液（檢體編號：FＺ00000000000 號
      ），經送臺灣檢驗科技股份有限公司以氣相層析質譜儀分
      析法檢驗後，確呈可待因、嗎啡及安非他命、甲基安非他
      命陽性反應，其中可待因、嗎啡濃度分別為3172ng/ml、2
      1297ng/ml ，各逾閾值濃度（均為300ng/ml）10倍、70倍
      有餘；另安非他命、甲基安非他命濃度分別為4003ng/ml
      、41678ng/ml，亦逾閾值濃度（為500ng/ml）8 倍、83倍
      有餘；佐證被告甲○○於98年10月30日晚間，應有分別施
      用第一級毒品海洛因、第二級毒品甲基安非他命各1 次之
      事實，核與被告甲○○所為之自白相符。
（三）被告甲○○前於89年間，因施用第二級毒品案件，經依本
      院於89年9月14日以89年度毒聲字第1934 號刑事裁定送勒
      戒所觀察、勒戒後，認無繼續施用毒品之傾向，於89年11
      月10日執行完畢釋放出所，經臺灣新竹地方法院檢察署檢
      察官於89年11月9日以89年度毒偵字第1678 號為不起訴處
      分確定。又於95年間，因施用第一級毒品案件，經本院於
      95年8 月25日以95年度毒聲字第310 號裁定送勒戒所觀察
      、勒戒後，因認有繼續施用毒品之傾向，本院於96年8 月
      29日以96年度毒聲字第268 號裁定令入戒治處所施以強制
      戒治1 年，嗣因認無繼續戒治之必要，甫於97年7 月25
      日執行完畢釋放出所，並經臺灣新竹地方法院檢察署檢察
      官於97年8 月4 日以97年度戒毒偵字第47號為不起訴處分
      確定等情，有臺灣高等法院被告前案紀錄表、刑案資料查
      註紀錄表及全國施用毒品案件紀錄表各1 份在卷可證。其
      於前開觀察、勒戒執行完畢釋放後5 年內，再犯
      本件施用毒品之犯行，依毒品危害防制條例第23條第2 項
      規定，本院自應予以審理。
（四）綜上，本件被告甲○○犯行均至堪明確，均應依法予以論
      科。
三、新舊法比較：
    被告甲○○行為後，刑法第41條業於98年12月30日修正公布
    ，並於99年1月1日施行，其中修正前刑法第41條第1 項前段
    原規定「犯最重本刑為五年以下有期徒刑以下之刑之罪，而
    受六個月以下有期徒刑或拘役之宣告者，得以新臺幣一千元
    、二千元或三千元折算一日，易科罰金。」，修正為「犯最
    重本刑為五年以下有期徒刑以下之刑之罪，而受六月以下有
    期徒刑或拘役之宣告者，得以新臺幣一千元、二千元或三千
    元折算一日，易科罰金。」，固僅屬文字之修正；惟修正前
    同條第8 項原規定「第一項至第三項規定於數罪併罰，其應
    執行之刑未逾六個月者，亦適用之。」，修正為「第一項至
    第四項及第七項之規定，於數罪併罰之數罪均得易科罰金或
    易服社會勞動，其應執行之刑逾六月者，亦適用之。」，換
    言之，若依修正前刑法第41條第8 項規定，縱使數罪併罰之
    數罪均得諭知易科罰金，倘若應執行刑逾6 月時，即不得諭
    知易科罰金；惟依修正後刑法第41條第8 項規定，仍得諭知
    易科罰金，是經比較修正前、後之規定，自以修正後之刑法
    第41條第8 項規定對被告甲○○有利，故應依刑法第2條第1
    項但書規定，適用修正後刑法第41條之規定。
四、論罪科刑：
（一）論罪：按海洛因、甲基安非他命屬毒品危害防制條例第2
      條第2 項第1款、第2款所定之第一級毒品、第二級毒品，
      均不得非法持有、施用。是核被告甲○○於98年10月31日
      晚間某時許，在其位於新竹市○○路482巷27號2樓住處內
      ，非法施用第一級毒品海洛因1 次之犯行，係犯毒品危害
      防制條例第10條第1 項之施用第一級毒品罪。其另於同時
      地非法施用第二級毒品甲基安非他命1 次之犯行，則係犯
      毒品危害防制條例第10條第2 項之施用第二級毒品罪。其
      持有第一級毒品海洛因及第二級毒品甲基安非他命後，進
      而施用，其持有之低度行為應為施用之高度行為所吸收，
      不另論以持有第一、二級毒品罪。
（二）數罪併罰：被告甲○○所犯施用第一、二級毒品罪，其犯
      意各別，行為互異，構成要件亦不同，自應分別論罪，合
      併處罰。
（三）量刑：爰審酌被告甲○○除有上開施用毒品送觀察、勒戒
      之紀錄，另有竊盜刑事紀錄，此有臺灣高等法院被告前案
      紀錄表份在卷可參，足徵其素行非佳，惟竟不知戒惕，再
      度違犯本件毒品危害防制條例第10條第1項、第2項之罪，
      無視於毒品對於自身健康之戕害及國家對於杜絕毒品犯罪
      之禁令；惟考量其犯罪之動機、目的單純；又施用毒品係
      自戕行為，犯罪手段平和，亦未因此而危害他人，所生損
      害非大，且犯後坦誠不諱，態度尚佳；並參諸施用毒品者
      均有相當程度之成癮性及心理依賴，其犯罪心態與一般刑
      事犯罪之本質並不相同，應側重以適當之醫學治療及心理
      矯治處遇為宜等一切情狀，分別量處如主文所示之刑，併
      定應執行刑及各諭知易科罰金之折算標準，以示懲儆。
據上論斷，應依刑事訴訟法第273 條之1 第1 項、第299 條第1
項前段、修正後刑法第41條第1 項前段、第2 項、第8 項，毒品
危害防制條例第10條第1 項、第2 項，刑法第2 條第1 項但書、
第11條前段、第51條第5 款，判決如主文。
本案經檢察官洪期榮到庭執行職務。
中    華    民    國    99    年    7     月    30    日
                    刑事第九庭法  官    劉兆菊
以上正本證明與原本無異。
如不服本判決應於收受本判決後10日內向本院提出上訴書狀，上
訴書狀應敘述具體理由；上訴書狀未敘述上訴理由者，應於上訴
期間屆滿後20日內補提理由書狀於本院「切勿逕送上級法院」。
中    華    民    國    99    年    7     月    30    日
                              書記官    林兆嘉
附錄本案論罪科刑法條：
毒品危害防制條例第10條
施用第一級毒品者，處6月以上5年以下有期徒刑。
施用第二級毒品者，處3年以下有期徒刑。

司法院資訊處製作；財團法人民間司法改革基金會備份。
